臺灣臺中地方法院民事裁定            100年度事聲字第100號
聲  明  人  丙○(台灣)商業銀行股份有限公司
即債權  人
法定代理人  乙○○
相  對  人  甲○○
即債務  人            107號.
代  理  人  袁烈輝    律師
上列債權人因不服本院司法事務官於100年9月19日所為之裁定聲
明異議，本院裁定如下：
    主      文
異議駁回。
    理      由
一、聲明人異議意旨略以：依鈞院更生方案認可裁定所述，債務
    人願將每月必要支出縮減至新台幣（下同）30,000元，仍顯
    高於一般人生活支出之水準甚多。依其自陳每月平均收入
    34,515元，扣除以內政部公告之100年台中市最低生活標準
    支出（有房租支出）10,303元、合理扶養3名未成年子女費
    用10,250元（免稅額82,000元÷12÷2×3＝10,250元）與教
    育費876元後，每月至少仍尚餘13,086元可供清償欠款，惟
    債務人所提之更生方案，分96期，前1-36期與37-72期，每
    期僅願清償5,000元與10,000元，月付金均明顯偏低，且僅
    償還無擔保債務共900,000元（平均月付金9,375元），實難
    謂其已盡最大還款之努力。另債務人年僅40，具工作能力與
    債務清償能力，依債務人無擔保債務1,744,634元，以月付
    金13,086元，其還款期數134期內（約11年多）可將無擔保
    債務全數清償，退萬步言，以債務人自陳平均月付金9,375
    元，只要酌增至9,693元即可於180期內全數清償，故實無不
    能清償債務或有不能清償之虞，請廢棄原裁定等語。
二、經查：
  (一)本件債務人聲請更生，前經本院裁定開始更生程序並命由司
    法事務官進行更生程序，債務人所提更生方案雖經已申報無
    擔保及無優先權之債權人表決而未獲可決。惟經本院司法事
    務官查悉債務人確有薪資固定收入，其目前受僱於「丁○人
    力資源顧問股份有限公司」，每月薪資扣除勞健保相關費用
    後約為24,151元，暨債務人名下僅有1993年份戊○普通重型
    機車一輛，己○人壽保險契約一筆，機車車齡18年，已無多
    少殘值，己○人壽保險契約已於99年6月20日期滿，滿期金
    3,532元，另債務人投保之庚○人壽保險，因未繼續繳納保
    險費，保單已失效及其所提更生方案清償總額為900,000元
    ，已逾其名下財產之價值及聲請更生前2年間可處分所得扣
    除自己及依法應受其扶養者所必要生活費用之數額281,488
    元。暨債務人須單親扶養4名子女，其長子患有腦性麻痺等
    極重度多重障礙，另有2名子女皆未成年尚就學中，以其薪
    資加計領取之低收人戶及身心障礙補助款共11,000元，合計
    為35,151元，扣除每月必要生活支出約30,000元（含房租及
    其他生活開銷13,000元、扶養長子7,000元，扶養2名未成年
    子女各5,000元），未逾一般人之生活程度等情，有債務人
    薪資記錄列印資料、台中市辛○區公所低收入戶證明書影本
    、戶籍謄本影本、債務人長子之診斷證明書影本、重大傷病
    免自行部份負擔證明卡影本、身心障礙手冊影、債務人財產
    清單、全國財產稅總歸戶財查詢清單、機車行車執照影本、
    己○人壽保險股份有限公司及紐西蘭庚○人壽股份有限公司
    之回函等可憑。本院司法事務官斟酌上情，認債務人所提更
    生方案之條件核屬公允、適當、可行，而於100年9月19日裁
    定認可債務人所提更生方案。
  (二)聲明異議人以債務人所陳報之每月必要生活費用顯高於一般
    人生活支出水準乙節，按內政部公告之最低生活費用標準，
    依依各地區人民每月平均消費支出，以60%計算而提出之標
    準，本屬經統計後之平均金額，則於各地區人民間必有個別
    高低不同之差別，此為統計上之必然，是故，本院於審酌債
    務人提出之生活必要費用是否適當時，仍應依其個別實際需
    求具體審認之，非可一概適用該平均之最低生活必要費用標
    準。又所得稅法有關個人綜合所得稅「免稅額」之規定，屬
    租稅優惠之性質，係稅賦政策之考量，與實際上納稅義務人
    為履行扶養義務而支出之金額顯有相當之差距，逕依該免稅
    額認定扶養未成年子女之支出（即每月6,833元），依通常
    社會經驗以觀顯然過苛。本件依債務人所列之支出，細繹其
    各個項目內容，均屬必要、基本之開銷，難認有何浪費、奢
    侈之情形，是聲明異議人依上述標準認債務人之必要生活費
    用過高，已有未合。況本件債務人因其子女之生父長期失聯
    ，事實上係由債務人獨力扶養極重度多重障礙之長子及2名
    未成年子女，縱依聲明異議人所指債務人本人生活支出依台
    中市每人每月最低生活費用標準10,303元、3名子女扶養費
    按免稅額20,500元計算（82000×3÷12＝20500），合計為
    30,803元，而債務人陳報之每月生活支出僅為30,000元，實
    難認有何逾一般人生活支出水準之情事。
  (三)聲明異議人另以債務人提出之更生方案第1-36期及37-72期
    ，各期還款金額明顯偏低，未盡最大還款之努力云云，惟按
    債務人目前之每月薪資收入加計領取之補助，合計為35,151
    元，其已壓縮每月必要生活支出為30,000元如前述，並以餘
    額全數供作清償債務，另債務人考量其次子、次女相繼成年
    後，得以減少扶養費之支出，就其無擔保債務總額1,744,63
    4元（本金部分為996,158元）提出延長還款期限至8年即96
    期，分三階段式還款：即1-36期，每月還款5,000元；37-72
    期，每月還款10,000元；73-96期，每月還款15,000元，清
    償總額為900,000元，清償比例51.59%之更生方案，可謂已
    展現其盡力清償之最大誠意，聲明異議人猶指其未盡力清償
    ，顯無可採納。
  (四)末按，債務人前經本院認定有不能清償債務之虞而裁定准予
    更生程序，並經確定在案，自不容債權人於更生程序開始後
    再予爭執債務人是否符合更生要件。又更生程序限制最長還
    款期限為8年，其立法目的本即在使依更生方案按期履行之
    債務人於期限屆滿後得清理其債務並重建其經濟生活，聲明
    異議人所稱債務人得以134期或180期清償全部債務，係將債
    務人更生期間屆滿後之收入亦納入計算，此與上述更生制度
    之立法本意相違，亦無可取。
三、綜上，本院依債務人之現況，認其所提之更生方案，條件核
    屬公允、適當、可行。此外，本件又查無同條例第63條或第
    64條第2項所定不應認可之消極事由存在，是故，本院司法
    事務官逕依同條例第64條第1項裁定予以認可債務人所提更
    生方案，並依同條例第62條第2項酌定其生活限制，經核並
    無不合。從而，聲明人聲明異議，為無理由，應予駁回。
四、爰依民事訴訟法第240條之4第3項裁定如主文。
中    華    民    國   100    年    10    月    12    日
                        臺灣臺中地方法院民事庭
                              法  官  陳文爵
上為正本係照原本作成
如不服本裁定，應於裁定送達後10日內，以書狀向本院提出抗告
，並繳納抗告費新臺幣1000元
中    華    民    國   100    年    10    月    12    日
                              書記官
